【裁判字號】    99,易,63
【裁判日期】    990319
【裁判案由】    竊盜
【裁判全文】
臺灣臺中地方法院刑事判決                99年度易字第63號
公  訴  人  臺灣臺中地方法院檢察署檢察官
被      告  乙○○
上列被告因竊盜案件，經檢察官提起公訴（98年度偵字第25468
號），本院判決如下：
    主    文
乙○○犯竊盜罪，累犯，處拘役肆拾伍日，如易科罰金，以新臺
幣壹仟元折算壹日。
    犯罪事實
一、乙○○前因犯公共危險及誣告等案件，經法院各判處有期徒
    刑4月及2月確定，嗣合併定其應執行刑有期徒刑5月，甫於
    民國96年3月13日縮刑期滿執行完畢。又乙○○雖罹患情感
    性精神疾病（即俗稱躁鬱症），然為下列行為時，並未因該
    疾病使其不能辨識其行為違法或欠缺依其辨識而行為之能力
    ，亦未因該疾病致其辨識行為違法或依其辨識而行為之能力
    顯著減低。而乙○○猶不知悔改，意圖為自己不法之所有，
    於98年9月8日22時22分許，在臺中縣大肚鄉○○村○○路○
    段916號之7-11超商內，徒手竊取由店員甲○○所管領之貨
    架上所陳列之保險套、化妝水及金沙巧克力各1盒得逞（總
    價計新臺幣398元），得手後，隨即逃離現場。嗣因店員甲
    ○○進行貨品清點時，察覺遭竊，遂調閱店內之監視器畫面
    ，並報警處理，始循線查悉上情。
二、案經臺中縣警察局烏日分局報請臺灣臺中地方法院檢察署檢
    察官偵查起訴。
    理    由
一、程序事項：
    按被告以外之人於審判外之陳述，經當事人於審判程序同意
    作為證據，法院審酌該言詞陳述或書面陳述作成時之情況，
    認為適當者，亦得為證據。當事人、代理人或辯護人於法院
    調查證據時，知有刑事訴訟法第159條第1項不得為證據之情
    形，而未於言詞辯論終結前聲明異議，視為有前項之同意，
    刑事訴訟法第159條之5定有明文。查下列經本院於審理時踐
    行調查證據程序之被告以外之人審判外之供述證據，被告及
    檢察官均未對證據能力有所爭執，迄於言詞辯論終結前亦未
    聲明異議，可認為均同意作為證據，本院審酌該等證據之取
    得過程並無瑕疵，與本案待證事實間復具有相當之關聯性，
    以之為本案證據尚無不當，自得採為證據，合先敘明。
二、認定犯罪事實之依據：
    訊據被告乙○○於本院審理時對於上開犯罪事實坦承不諱，
    核與證人甲○○於警詢所指訴之遭竊情節相符，並有員警製
    作之職務報告書2份及監視錄影器畫面翻拍照片6幀在卷可佐
    ，足認被告之任意性自白與事實相符，得為證據，且堪採信
    。綜上所述，本件事證業臻明確，被告上開竊盜犯行堪以認
    定，應依法論科。
三、論罪科刑部分：
    核被告乙○○所為，係犯刑法第320條第1項之竊盜罪。查被
    告乙○○前因犯公共危險及誣告等案件，經法院各判處有期
    徒刑4月及2月確定，嗣合併定其應執行刑有期徒刑5月，甫
    於96年3月13日縮刑期滿執行完畢，有臺灣高等法院被告前
    案紀錄表在卷可憑，其於有期徒刑執行完畢後五年內，故意
    再犯本件有期徒刑以上之罪，為累犯，應依刑法第47條第1
    項規定加重其刑。又被告雖罹患情感性精神疾病（即俗稱躁
    鬱症），然其前於98年7月28日甫另犯竊盜案件（下稱前案
    ；該案經臺灣彰化地方法院檢察署檢察官以98年度偵字第76
    51號聲請簡易判決處刑後，由臺灣彰化地方法院於98年12月
    25日以98年度簡字第2324號判處拘役40日在案；詳本院卷第
    10至11頁），經承辦法官送請行政院衛生署彰化醫院於98年
    11月18日為精神鑑定後，鑑定結果為：「參、檢查結果—心
    智狀態評估：洪員（按即被告乙○○）在本院測驗時，判斷
    力、定向感、記憶力、抽象思考能力、注意力等表現均可；
    目前認知功能並無明顯缺失的情形。精神狀態檢查：鑑定時
    ，洪員對時間、地點人物有定向感，態度配合，情緒焦慮，
    可完成會談，目前並無幻覺或妄想之情形。」、「肆、鑑定
    結果及建議：一、查閱卷宗記載及洪員陳述，案發時洪員雖
    情緒憤怒、行為衝動，但並無嚴重或及性精神症狀干擾。二
    、洪員已於民國93年1月16日後由醫師處得知患有躁鬱症，
    需要持續治療，因此對自我行為所可能造成的結果應有認知
    。」，有該院98年12月22日彰醫精字第0980009889號函在卷
    可佐（詳本院卷第16頁、第20至21頁），本院核被告本件犯
    罪時間介於前案犯罪時間及前揭精神鑑定之間，而查諸全卷
    證據資料及上開精神鑑定內容，並無證據證明被告於該段期
    間內，另有何精神疾病惡化，而突然導致其不能辨識其行為
    違法或欠缺依其辨識而行為之能力，或致其辨識行為違法或
    依其辨識而行為之能力顯著減低之情事，故本件尚無刑法第
    19條第1、2項之適用，併此敘明。爰審酌被告不思以勞力賺
    取生活所需，一再犯竊盜案件，不知尊重他人財產權之偏差
    心態應予嚴正矯治，而其竊得財物價值非鉅，犯罪手段和平
    ，始終坦承犯行，惟迄言詞辯論終結時，尚未賠償被害人分
    文，又其除罹患情感性精神病之外，尚罹患右腎腎細胞癌並
    肝臟直接侵犯等疾病（詳偵卷第6至9頁之診斷證明書），生
    活狀況及健康情形不佳等一切情狀，量處如主文所示之刑，
    並諭知易科罰金之折算標準。
四、據上論斷，應依刑事訴訟法第299條第1項前段，刑法第320
    條第1項、第47條第1項、第41條第1條前段，刑法施行法第1
    條之1第1項、第2項前段，判決如主文。
中    華    民    國    99    年    3    月    19     日
                  刑事第十三庭  法  官  廖慧如
以上正本證明與原本無異。
如不服本判決應於收受判決後10日內向本院提出上訴書狀，並應
敘述具體理由；其未敘述上訴理由者，應於上訴期間屆滿後20日
內向本院補提理由書（均須按他造當事人之人數附繕本）「切勿
逕送上級法院」。
                                書記官  張宏清
中    華    民    國    99    年    3    月    19     日
附錄本案論罪科刑法條：
中華民國刑法第320條第1項
意圖為自己或第三人不法之所有，而竊取他人之動產者，為竊盜
罪，處5年以下有期徒刑、拘役或5百元以下罰金。

司法院資訊處製作；財團法人民間司法改革基金會備份。
